臺灣士林地方法院刑事判決　　　　　　　　　　　　九十三年度交易字第一九九號
　　公　訴　人　臺灣士林地方法院檢察署檢察官
　　被　　　告　乙○○
右列被告因過失傷害案件，經檢察官提起公訴（九十三年度偵字第三五五一號），經
被告就本案被訴事實為有罪之陳述，本院合議庭裁定改由受命法官獨任依簡式審判程
序審理，並判決如左：
    主  文
乙○○因過失傷害人致重傷，處有期徒刑陸月，如易科罰金，以參佰元折算壹日。
    事  實
一、乙○○於民國九十二年八月二十八日凌晨一時三十分許，駕駛車牌號碼ＨＺ─七
    六０九號自用小客車，沿臺北市內湖區並未劃設標線之大湖山莊街由西向東行駛
    ，行經該路段五指幹十七號電桿前之左轉上坡彎道處，應注意汽車行駛於未劃設
    標線之道路，應靠右行駛，且若遇有特殊情形必須行駛左側道路時，除應減速慢
    行外，並注意前方來車及行人，而當時天氣晴，雖屬夜間但有夜間照明，並無不
    能注意之情事，竟疏未注意而靠左側道路行駛且未注意對向來車狀況，適甲○○
    騎乘車牌號碼ＢＫＴ─一五九號重機車，沿該路段由東向西行駛至該路段五指幹
    十七號電桿處，見乙○○駛入其車道因而避煞不及，致甲○○人車滑倒在地後與
    乙○○之自用小客車發生碰撞，甲○○因而受有頭部外傷合併腦挫傷及右側腦出
    血、左側骨盆骨折，經送醫治療後，目前仍有左側肢體肌無力及控制障礙之情形
    、力量約四分併反射異常之中度肢障，且造成記憶力及認知功能障礙，於身體健
    康留下重大不致之傷害，乙○○於肇事後，在未被有偵查犯罪職權之公務員發覺
    前，主動向前往處理車禍之臺北市政府警察局內湖分局交通分隊員警自首犯罪，
    而接受裁判。
二、案經被害人甲○○訴由臺北市政府警察局內湖分局報請臺灣士林地方法院檢察署
    檢察官偵查起訴。
    理  由
一、訊據被告乙○○對於前揭時、地駕駛自用小客車在未劃設標線之該路段未靠右行
    駛，而行駛左側道路時，亦未注意前方來車而與告訴人甲○○所騎乘之重機車發
    生碰撞之事實坦承不諱，被告於未劃設標線路段未靠右側道路行駛，而行駛左側
    道路致發生本件車禍之情，亦據證人即騎乘機車於告訴人後方之林洋平於偵查中
    證述明確，並有臺北市政府警察局交通警察大隊交通事故肇事原因初步分析研判
    表、臺北市○○○○○道路交通事故現場圖及臺北市車輛行車事故鑑定委員會鑑
    定意見書一份及肇事現場照片影本四幀在卷可稽。被告雖辯稱當時係因其所駕駛
    車輛後方有三部機車，遂靠左側道路行駛，讓該三部機車先行云云，然與證人林
    洋平於偵查時所證述被告係超車始駛入左側車道乙節不符，縱被告所言屬實，該
    後方三部機車與被告所駕駛之自用小客車均屬同向前進之車輛，並非道路交通安
    全規則第九十五條所稱之「遇有特殊情形」，況該路段又屬左轉上坡路段，被告
    駛入告訴人車道後，理應更注意前方來車，卻疏未注意致生此事故，被告之過失
    甚明。而告訴人甲○○因本件車禍受有頭部外傷合併腦挫傷及右側腦出血、左側
    骨盆骨折等傷害，有三軍總醫院附設民眾診療服務處九十二年九月二十四日之診
    斷證明書一紙附卷可憑，又告訴人因前述傷勢，經治療後仍有左側肢體肌無力及
    控制障礙之情形、力量約四分併反射異常之中度肢障之情形，亦有財團法人振興
    復健醫學中心九十三年二月四日之甲種診斷書及中華民國身心障礙手冊各一紙附
    卷足稽。另本院依職權函詢行政院國軍退除役官兵輔導委員會臺北榮民總醫院本
    件告訴人目前之傷勢及復原情形，經該院以九十三年十一月十五日北總神字第０
    九三００一三五二四號函覆表示告訴人之目前傷勢經神經學檢查，四肢肌肉力氣
    較正常略差，其記憶力及認知功能有障礙，而其腦波顯示右側額顳部有陣發性慢
    波，於九十三年十月二十日回診後，情形並無任何改善。是以告訴人目前四肢情
    形雖未屬毀敗程度，亦未對其身體或健康有重大影響，惟記憶力及認知功能有無
    障礙，對於人之身體或健康實有重大影響，告訴人自事發後至最後一次回診已近
    一年二月，其記憶力及認知功能仍有障礙，且情形並無任何改善，足認已達終身
    難治之程度，故告訴人之身體或健康，顯已因本件車禍而受重大難治之傷害，核
    與刑法第十條第二項第六款所定「重傷害」要件相符，告訴人因此受有重傷害乙
    節，亦堪認定。
二、按汽車除行駛於單行道或指定行駛於左側車道外，在未劃標線之道路，應靠右行
    駛。但遇有特殊情況必須行駛左側道路時，除應減速慢行外，並注意前方來車及
    行人。次按汽車行駛時，駕駛人應注意車前狀況，道路交通安全規則第九十五條
    、第九十四條第三項前段分別訂有明文。本件被告駕車行經前開道路，自應注意
    遵守上開規定，而參之當時天候晴、有夜間照明，顯無不能注意之情事，詎其竟
    疏於注意仍行駛於左側道路，且亦未注意前方來車，致撞擊告訴人之機車，使告
    訴人受傷，被告顯有過失，而被告之過失駕駛行為，核與告訴人之受傷間，具有
    相當因果關係。本件事證明確，被告過失犯行洵堪認定，應予依法論科。
三、被告所為係犯刑法第二百八十四條第一項後段之過失致重傷害罪。又被告於肇事
    後，停留肇事現場撥打電話通知救護車及警方人員到場處理，在未被有偵查犯罪
    職權之公務員發覺前，主動向前往處理車禍之臺北市政府警察局內湖分局交通分
    隊員警自首犯罪，接受裁判，有被告提出所持用之0000000000號行動
    電話通聯記錄可參，應依刑法第六十二條前段減輕其刑。爰審酌被告於夜間駕駛
    車輛在未劃設標線路段非但未更謹慎，猶為一時便利，而行駛左側道路，致生本
    件車禍，過失責任不輕，惟肇事後尚能停留現場協助救護，且均能坦承犯行，犯
    後態度尚稱良好；而告訴人事發時年齡未及二十，原有美好前程，因本件車禍致
    留有前述之重傷害，造成告訴人及其家屬之損害鉅大，且事發迄今歷經調解、偵
    、審程序，被告尚未賠償告訴人等一切情狀，爰量處如主文所示之刑，並諭知易
    科罰金折算標準。
據上論斷，應依刑事訴訟法第二百七十三條之一第一項、第二百九十九條第一項前段
，刑法第二百八十四條第一項後段、第四十一條第一項、第六十二條前段，罰金罰鍰
提高標準條例第一條前段、第二條，判決如主文。
本案經檢察官王碧霞到庭執行職務
中      華      民      國      九十三      年   十二    月      十     日
                                  臺灣士林地方法院交通法庭
                                      法  官  莊  明  達
右正本證明與原本無異。
如不服本判決，應於判決送達後十日內，向本院提出上訴狀。
                                      書記官  陳  玉  瓊
中　　　華　　　民　　　國　　九十三　　年　　 十二 　　月　　 十三 　　日
附錄本判決論罪科刑依據之法條：
刑法第二百八十四條第一項後段
因過失傷害人者，處六月以下有期徒刑、拘役或五百元以下罰金，致重傷者，處一年
以下有期徒刑、拘役或五百元以下罰金。
從事業務之人，因業務上之過失傷害人者，處一年以下有期徒刑、拘役或一千元以下
罰金，致重傷者，處三年以下有期徒刑、拘役或二千元以下罰金。
